臺灣彰化地方法院民事裁定
110年度監宣字第460號
聲  請  人  陳萬等  

相  對  人  顏阿市  

關  係  人  陳寶玉  


            陳寶如  

            陳佑悰  

上列聲請人聲請監護宣告事件，本院裁定如下：
    主  文
宣告顏阿市（女、民國00年0月00日生、身分證統一編號：Z0000
00000號）為受監護宣告之人。
選定陳萬等（男、民國00年0月0日生、身分證統一編號：Z00000
0000號）為受監護宣告之人之監護人。
指定陳寶玉（女、民國00年0月0日生、身分證統一編號：Z00000
0000號）為會同開具財產清冊之人。
程序費用由受監護宣告之人負擔。
    理  由
一、聲請意旨略以：聲請人陳萬等為相對人顏阿市之配偶，相對
    人於民國110年7月間發生車禍被撞受傷，經治療後迄今仍處
    於昏迷狀態，日常生活需他人協助，致其有不能為意思表示
    或受意思表示之情狀。為代相對人處理保險及車禍後續相關
    事宜，爰依民法第14條第1項及家事事件法第164條以下之規
    定，聲請對相對人為監護之宣告，並請求選定聲請人為監護
    人，同時指定相對人之長女即關係人陳寶玉為會同開具財產
    清冊之人等語。
二、按對於因精神障礙或其他心智缺陷，致不能為意思表示或受
    意思表示，或不能辨識其意思表示之效果者，法院得因本人
    、配偶、四親等內之親屬、最近一年有同居事實之其他親屬
    、檢察官、主管機關或社會福利機構之聲請，為監護之宣告
    ，民法第14條第1項定有明文。次按受監護宣告之人應置監
    護人。法院為監護之宣告時，應依職權就配偶、四親等內之
    親屬、最近一年有同居事實之其他親屬、主管機關、社會福
    利機構或其他適當之人選定一人或數人為監護人，並同時指
    定會同開具財產清冊之人。法院為前項選定及指定前，得命
    主管機關或社會福利機構進行訪視，提出調查報告及建議。
    監護之聲請人或利害關係人亦得提出相關資料或證據，供法
    院斟酌。法院選定監護人時，應依受監護宣告之人之最佳利
    益，優先考量受監護宣告之人之意見，審酌一切情狀，並注
    意下列事項：1.受監護宣告之人之身心狀態與生活及財產狀
    況。2.受監護宣告之人與其配偶、子女或其他共同生活之人
    間之情感狀況。3.監護人之職業、經歷、意見及其與受監護
    宣告之人之利害關係。4.法人為監護人時，其事業之種類與
    內容，法人及其代表人與受監護宣告之人之利害關係。民法
    第1110條、第1111條、第1111條之1分別定有明文。再按監
    護宣告之裁定，於裁定送達或當庭告知法院選定之監護人時
    發生效力；監護宣告裁定經廢棄確定前，監護人所為之行為
    ，不失其效力，家事事件法第169條第1項、第170條第1項分
    別定有明文。
三、查聲請人主張之事實，業據其提出戶籍謄本、秀傳醫療社團
    法人秀傳紀念醫院診斷證明書為證。又經本院在鑑定人衛生
    福利部彰化醫院（下稱彰化醫院）李景嶽醫師前訊問相對人
    ，相對人於本院點呼時僅眼睛移動但無明顯反應，有本院訊
    問筆錄在卷可按。再經本院囑託該院為鑑定，鑑定結果認：
    「醫學上的診斷：診斷名：創傷性腦出血，導致失智症。障
    礙程度：重度」、「日常生活狀況：個案自民國110年8月中
    頭部創傷性腦出血之後，即意識混淆肢體癱瘓，經住院手術
    治療及復健治療後成效有限。目前依然意識混淆、無法行動
    、無法言語、無法自行進食，故自民國110年10月初起即被
    安置於護理之家接受全日照顧，偶有感染發燒時則須再送回
    醫院接受短期住院治療。個案終日臥床，無法聽從指示，對
    於外界一般刺激幾全無反應。其進食、穿衣、洗澡、如廁等
    基本生活，均需他人協助。」、「精神狀態：1.意識/溝通
    性：混淆/無法言語或肢體溝通；2.記憶力：無法配合施測
    ；3.定向力：無法配合施測；4.計算能力：無法配合施測；
    5.理解‧判斷力：無法配合施測；6.現在性格特徵：退化自
    閉；7.其他（氣氛‧感情狀態‧幻覺‧妄想‧異常行動等）：淡
    漠無反應；8.智能檢查‧心理學檢查：無法配合施測。（已
    於110年11月間領有極重度身心障礙證明）」、「有關判斷
    能力判定之意見：不能管理處分自己財產」、「回復可能性
    說明：回復可能性：低。」、「鑑定判定：1.基於受鑑定人
    有頭部創傷性腦出血、導致失智症，其程度重大，不能管理
    處分自己的財產，回復之可能性低。2.頭部創傷性腦出血、
    導致失智症之程度，可為監護宣告：不能為意思表示或受意
    思表示、不能辨識其意思表示之效果」等語，有彰化醫院11
    1年3月22日彰醫精字第1110500145號公函所附成年監護（輔
    助）鑑定書在卷可稽，堪認相對人因頭部創傷性腦出血導致
    失智症，致不能為意思表示或受意思表示，亦不能辨識其意
    思表示之效果。從而，本件聲請為有理由，應予准許，爰宣
    告相對人為受監護宣告之人。
四、本件相對人業經監護宣告，揆諸前揭規定，自應為其選定監
    護人及指定會同開具財產清冊之人。又依聲請人所提出之同
    意書及本院訊問筆錄，相對人之配偶陳萬等、子女陳寶玉、
    陳寶如及陳佑悰均同意由聲請人擔任相對人之監護人，並以
    關係人陳寶玉為會同開具財產清冊之人。本院審酌上開事證
    ，認聲請人為相對人之配偶，關係人陳寶玉為相對人之長女
    ，兩人與相對人關係非常密切，應能適切照護相對人，且其
    二人經親屬推為監護人、會同開具財產清冊之人，由渠等分
    別擔任相對人之監護人及會同開具財產清冊之人，應符合相
    對人之最佳利益，爰裁定如主文第2、3項所示。
五、末按民法第1113條準用同法第1099條、第1099條之1等規定
    ，於監護開始時，監護人對於受監護宣告之人之財產，應會
    同關係人陳寶玉於2個月內開具財產清冊，並陳報法院，於
    開具完成並陳報法院前，監護人對於受監護宣告之人之財產
    ，僅得為管理上必要之行為，併此指明。
六、依家事事件法第164條第2項，裁定如主文。
中　　華　　民　　國　　111 　年　　3 　　月　　31　　日
                  家事法庭    法  官  梁晉嘉
以上正本係照原本作成。
如對本裁定抗告，須於裁定送達後10日內向本院提出抗告狀，並
繳納抗告費新臺幣1千元。 
中　　華　　民　　國　　111 　年　　3 　　月　　31　　日
                              書記官  許喻涵